【裁判字號】    97,訴,395
【裁判日期】    970515
【裁判案由】    偽造文書等
【裁判全文】
臺灣臺北地方法院刑事判決               97年度訴字第395號
公  訴  人  臺灣臺北地方法院檢察署檢察官
被      告  乙○○
上列被告因偽造文書等案件，經檢察官提起公訴（97年度偵字第
2678號），並判決如下：
    主  文
乙○○竊盜，處有期徒刑貳月; 又行使偽造私文書，足以生損害
於他人，陸罪，各處有期徒刑貳月，未扣案之如附表所示商店存
根聯上偽造之「甲○○」署押各壹枚（合計陸枚）均沒收。應執
行有期徒刑捌月。未扣案之如附表所示商店存根聯上偽造之「甲
○○」署押各壹枚（合計陸枚）均沒收。緩刑貳年。
    事  實
一、乙○○無前科。其於民國96年間北上工作，借住於友人甲○
    ○位於臺北市○○區○○路209巷6之1號2樓住處。於96年11
    月27日中午，見甲○○外出，認有可乘之機，而基於意圖為
    自己不法之所有，竊取甲○○所有之新光商業銀行所核發之
    帳號0000000000000000信用卡一枚得手。隨即另基於意圖為
    自己不法之所有及行使偽造文書之犯意，而分別於如附表所
    示時、地，持其所竊自甲○○之上開信用卡，向如附表所示
    之特約商店之不知情店員刷卡購物，並在如附表所示特約商
    店店員所交付之信用卡簽帳單之商店存根聯簽名欄各偽造「
    甲○○」之簽名1枚後，再將該紙簽帳單商店存根聯交付予
    該店員而行使之，使各該商店店員誤信持卡人乙○○即為信
    用卡之合法持卡人而允其消費，並如數交付商品，足以生損
    害於如附表所示各特約商店、甲○○及聯合信用卡中心、如
    附表所示各銀行關於信用卡業務管理之正確性。嗣因銀行通
    知，甲○○向警方報案，經警方調閱監視錄影資料及向商家
    查詢後，始循線查悉上情。
二、案經甲○○訴由臺北市政府警察局士林分局報告臺灣臺北地
    方法院檢察署檢察官偵查起訴。
    理  由
壹、程序事項:
    本件被告乙○○所犯行使竊盜、偽造文書、詐欺取財等罪，
    均係非死刑、無期徒刑、最輕本刑3年以上有期徒刑之罪，
    亦非高等法院管轄之第一審案件，其於本院準備程序進行中
    ，就被訴事實為有罪之陳述，經法官告知簡式審判之旨，並
    聽取檢察官、被告之意見後，本院合議庭裁定由受命法官獨
    任進行簡式審判程序，合先敘明。
貳、實體事項:
一、上揭犯罪事實，業據被告蔡沂玲於本院行準備程序及審理時
    坦承不諱，核與證人即告訴人甲○○於偵查中（參偵字第26
    78號卷第4-5頁）、廣三公司門市小姐陳怡如、新光銀行行
    員曾俊益二人分別於警詢中之證詞（參偵字第920號卷第15-
    16頁、第17-19頁）相符。並有被告至廣三公司購物時捷運
    地下街現場翻拍照片1張、新光銀行出具之交易明細表、甲
    ○○取回信用卡所出具之贓物認領保管單、簽帳單4張，以
    及被告在案發後以簡訊向告訴人坦承竊取及盜刷之簡訊翻拍
    照片3張等可資佐證（參同偵920號卷第7、20、21頁，偵字
    第2678號卷第8-9頁）。足見被告前開出於任意性之自白，
    核與事實相符，而可採信。是本件事證明確，被告前開犯行
    已堪認定，應予依法論科。
二、論罪科刑理由:
  (一)被告竊取告訴人之上開信用卡1枚，核其所為係犯刑法第320
    條第1項之竊盜罪。公訴意旨已敘及被告乘告訴人不在家之
    際，擅自拿取告訴人之信用卡之行為，但漏未引用上開條文
    ，惟蒞庭檢察官已當庭以言詞補充，附此敘明。
  (二)按文書為表現足以證明法律上權利義務或事實，或足以產生
    法律上權利關係或事實之意思表示；一般持信用卡交易時，
    特約商店人員交付予持卡人簽名之簽帳單，經持卡人簽名後
    ，由持卡人提出交付予特約商店人員，表明持卡人同意依照
    信用卡使用約定，應按所示之全部金額付款之意，是該等簽
    帳單係屬刑法第210條之私文書，公訴意旨認簽帳單係屬刑
    法第220條之準文書，尚有誤會，經蒞庭檢察官於本院審理
    時當庭更正，附此敘明。被告偽冒告訴人甲○○之名義，簽
    署簽帳單消費，自足以生損害於如附表所示各特約商店、甲
    ○○及聯合信用卡中心、新光銀行關於信用卡業務管理之正
    確性。是核被告所為如附表6次犯行，各係犯刑法第216條、
    第210條之行使偽造私文書罪、第339條第1項之詐欺取財罪
    。被告各次偽造「甲○○」之署押均屬各次偽造私文書之階
    段行為，又其各次偽造私文書之低度行為，為各次行使偽造
    私文書之高度行為所吸收，均不另論罪。被告每次持上揭信
    用卡盜刷時，亦即被告前開每次所犯之行使偽造私文書、詐
    欺取財等罪之實行行為，客觀上已有局部之重合，且其等行
    為之重合時點，依社會一般通念，均係在該等行為之著手階
    段，自可認被告前開所為，係基於同一犯罪故意，而實行一
    個犯罪行為，核均屬一行為觸犯行使偽造私文書、詐欺取財
    等罪名，而均為想像競合犯，均應依刑法第55條之規定，分
    別從一重以行使偽造私文書罪處斷。
  (四)被告所為竊盜及6次行使偽造私文書罪間，均犯意個別，應
    予分論併罰。
  (五)爰審酌被告並無前科，有臺灣高等法院被告前案紀錄表份在
    卷可查，素行尚佳。但其係利用借住告訴人家中之機會而犯
    本罪，忘恩負義之行為不可取，惟其盜刷之總金額僅為新臺
    幣1萬1050元，所造成之損害尚非嚴重，且犯後承認罪行，
    並已全額支付其盜刷之款項，犯後態度良好等一切情狀，各
    量處如主文所示之刑，並定其應執行刑。又查被告前未曾受
    有期徒刑以上刑之宣告，有前述前案紀錄表可按，其因一時
    失慮而犯刑章，且已分別償還其所盜刷之金額，並獲得告訴
    人之諒解，此有被告與告訴人之和解書，及新光銀行所出具
    被告支付盜刷款項之收據可參，其經此偵審及刑之宣告後，
    當能知所警惕，信無再犯之虞，本院認為前開宣告之刑，以
    暫不執行為適當，併宣告不付負擔之緩刑2年，用啟自新。
    末查，被告於如附表所示簽帳單之商店存根聯上偽造之「甲
    ○○」署押各1枚，合計6枚，均為偽造之署押，不問屬於犯
    人於否，均應依刑法第219條規定宣告沒收。
據上論斷，應依刑事訴訟法第273條之1第1項、第299條第1項前
段，刑法第216條、第210條、第320條第1項、第339條第1項、第
55條、第51條第5款、第9款、第10款、第74條第1項第1款、第21
9條，刑法施行法第1條之1，判決如主文。
本案經檢察官杜慧玲到庭執行職務
中    華    民    國    97    年    5    月    15    日
                  刑事第四庭    法  官  李桂英
上正本證明與原本無異。
如不服本判決，應於判決送達後10日內向本院提出上訴狀（應抄
附繕本）。告訴人或被害人如對於本判決不服者，應具備理由請
求檢察官上訴，其上訴期間之計算係以檢察官收受判決正本之日
期為準。
                                書記官  嚴君珮
中    華    民    國    97    年    5     月    15    日
附錄本案論罪科刑法條全文：
中華民國刑法第216條
（行使偽造變造或登載不實之文書罪）
行使第210條至第215條之文書者，依偽造、變造文書或登載不實
事項或使登載不實事項之規定處斷。
中華民國刑法第320條
（普通竊盜罪、竊佔罪）
意圖為自己或第三人不法之所有，而竊取他人之動產者，為竊盜
罪，處5年以下有期徒刑、拘役或5百元以下罰金。
意圖為自己或第三人不法之利益，而竊佔他人之不動產者，依前
項之規定處斷。
前二項之未遂犯罰之。
中華民國刑法第339條
（普通詐欺罪）
意圖為自己或第三人不法之所有，以詐術使人將本人或第三人之
物交付者，處5年以下有期徒刑、拘役或科或併科1千元以下罰金
。
以前項方法得財產上不法之利益或使第三人得之者，亦同。
前二項之未遂犯罰之。
附表：
┌─┬──────┬────────┬────────┬─────┬──────┐
│編│特約商店    │    時  間      │  地    點      │ 金   額  │應沒收之署押│
│號│            │                │                │單位新臺幣│數          │
├─┼──────┼────────┼────────┼─────┼──────┤
│1 │鯨魚行銷有限│96年11月27日13時│臺北市○○○路1 │1,000 元  │偽造之「陳巧│
│  │公司        │29分            │段93號1、2樓    │          │玲」署押1枚 │
├─┼──────┼────────┼────────┼─────┼──────┤
│2 │廣三有限公司│96年11月27日14時│臺北縣板南線地下│6,790元   │同上        │
│  │            │41分            │街第6-1號店鋪   │          │            │
├─┼──────┼────────┼────────┼─────┼──────┤
│3 │生活提案工作│96年11月27日15時│臺北市○○路○段 │1,190元   │同上        │
│  │室          │53分            │77號地下街8-3號 │          │            │
├─┼──────┼────────┼────────┼─────┼──────┤
│4 │杉姐妹工作室│96年11月27日16時│捷運東區地下區  │380元     │同上        │
│  │ 八德門市   │1分             │12-1 號店鋪     │          │            │
├─┼──────┼────────┼────────┼─────┼──────┤
│5 │廣三有限公司│96年11月27日16時│臺北縣板南線地下│1,190元   │同上        │
│  │            │13分            │街第6-1號店鋪   │          │            │
├─┼──────┼────────┼────────┼─────┼──────┤
│6 │高榮登百貨名│96年11月27日17時│捷運東區地下區  │500元     │同上        │
│  │品          │27分            │27-3號店鋪      │          │            │
└─┴──────┴────────┴────────┴─────┴──────┘


司法院資訊處製作；財團法人民間司法改革基金會備份。
